臺灣高等法院刑事判決　　　　　　　　　　　　　九十三年度上訴字第一六五三號
　　上　訴　人
　　即　被　告　甲○○
　　選任辯護人　林宇文律師
右上訴人即被告因違反護照條例等案件，不服臺灣基隆地方法院九十二年度訴字第三
三二號，中華民國九十三年二月二十四日第一審判決（起訴案號：臺灣基隆地方法院
檢察署九十二年度偵字第一六一三號）提起上訴，本院判決如左：
    主  文
原判決關於甲○○部分撤銷。
甲○○共同將護照交付他人以供他人冒名使用，處有期徒刑陸月，如易科罰金，以參
佰元折算壹日。
    事  實
一、葉明鐘（經本院判處有期徒刑六月確定）、李郁芸及甲○○於民國九十年六月間
    ，為使不詳姓名大陸地區女子冒名入境美國，共同謀議由甲○○以新台幣（下同
    ）十五萬元之代價，將護照交付不詳姓名之大陸地區女子，再由李郁芸陪同大陸
    地區女子入境美國。九十年十月五日，甲○○與葉明鐘、李郁芸即共同基於行使
    使公務員登載於職務上所掌之公文書之犯意聯絡，委請不知情之永發旅行社人員
    以甲○○之真實年籍資料填具中華民國普通護照申請書，而以姓名不詳之大陸地
    區女子照片，向外交部領事事務局申辦護照，使承辦之公務員陷於錯誤，於其職
    務上所掌管之護照公文書上黏貼大陸女子照片後，於上開照片黏貼處加蓋騎縫章
    ，而核發內容不實之「甲○○」護照一本。葉明鐘俟甲○○取得內容不實之護照
    後，即與李郁芸、甲○○共同基於將護照交付他人以供他人冒名使用之犯意聯絡
    ，於九十年十月十五日，囑甲○○持上開內容不實之護照在美國入境申請書上填
    具真實年籍資料，然均黏貼姓名不詳之大陸女子照片，由葉明鐘陪同甲○○向美
    國在臺協會辦理美國簽證，因而行使上開使公務員登載不實之護照公文書，足以
    生損害於外交部領事事務局對護照管理之正確性。九十年十一月二日，李郁芸陪
    同甲○○搭機前往香港轉赴大陸地區上海市，甲○○即在上海下塌之飯店，分別
    將附有美國入境簽證之護照交由李郁芸提供予不詳姓名之大陸女子使用。九十年
    十一月七日，李郁芸持楊美珠（楊美珠部分已經判決確定）、甲○○之護照及美
    國簽證，陪同姓名不詳之大陸地區女子偷渡入境美國夏威夷檀香山，經美國海關
    查獲，而於李郁芸九十一年四月二十二日再渡入境美國檀香山時當場逮捕李郁芸
    （李郁芸經美國夏威夷地方法院判處有期徒刑二十四月，及美金一百元之之賠償
    金，經執行一年九月後，於九十三年一月二十日離開夏威夷，同年一月二十一日
    返回臺灣而通緝到案，並經原審判決確定）。甲○○則於九十年十二月六日以謊
    報護照遺失之方式回臺。
二、案經內政部警政署航空警察局移送臺灣桃園地方法院檢察署檢察官偵查後向臺灣
    桃園地方法院起訴，因管轄錯誤，由臺灣桃園地方法院判決移送原審法院。
    理  由
一、上訴人即被告甲○○對右開事實，已於本院坦白承認，經查：卷附被告甲○○之
    中華民國普通護照申請書、美國簽證申請書上所黏貼之照片，與到庭應訊之甲○
    ○之面貌顯不相同，且有原審法院當庭所拍攝之甲○○照片可參，雖被告於原審
    辯稱將護照及美國簽證交予原審同案被告楊美珠，然為楊美珠所否認。楊美珠於
    警、偵訊時供稱：係以自己之名義而黏貼大陸女子照片之方式申辦美國簽證，與
    葉明鐘前去辦理美國簽證時認識被告，九十年十一月二日與李郁芸及甲○○共同
    搭機前往上海，在上海某家飯店房間內，各自將護照及美國簽證交予李郁芸，其
    取得十三萬元，甲○○取得十五萬元之對價（見同前偵卷第十一頁、五十五頁反
    面至五十七頁、原審法院九十二年七月十八日訊問筆錄第七頁至第九頁）等語；
    李郁芸於原審法院九十三年二月十日審理時供稱：確與楊美珠及甲○○共同搭機
    前往上海，楊美珠及甲○○同時將護照及美國簽證交給她，是受葉明鐘利用，帶
    人偷渡入境美國等語，互核楊美珠及李郁芸之證言大致相符，且李郁芸嗣因持楊
    美珠、甲○○二人所交付之護照及美國簽證，於九十年十一月七日入境美國夏威
    夷檀香山，嗣為美國海關查獲，而在李郁芸於九十一年四月二十二日在美國夏威
    夷入境時，遭美國海關移民歸化局人員查獲之情，亦有李郁芸於美國司法部移民
    歸化局之證詞筆錄及李郁芸與其所陪同之大陸女子照片各一份在卷可憑（見臺灣
    基隆地方法院檢察署九十二年偵字第一六一三號卷所附之法務部調查局臺北市調
    查處第三頁、第十三頁至第三十一頁），足見甲○○確係將貼有大陸女子照片之
    護照及美國簽證，交付李郁芸，以供李郁芸帶同大陸女子冒名使用，被告於本院
    之自白與事實相符，可以採為證據，而其於原審之前否認犯罪，前揭所辯，核係
    卸責之詞，與事實不符，不足採信。綜上所述，本件事證明確，被告犯行足以認
    定。
二、核被告所為係犯刑法第二百十六條、第二百十四條之行使使公務員登載不實罪、
    護照條例第二十四條第三項之將護照交付他人以供他人冒名罪。被告與李郁芸、
    葉明鐘有犯意聯絡及行為分擔，均為共同正犯；又被告利用不知情之旅行社人員
    填具中華民國普通護照申請書，黏貼不實照片，向外交部領事事務局申領護照，
    係間接正犯。被告使公務員將不詳姓名大陸女子照片黏貼於職務上所掌護照之公
    文書後復持以行使，其使公務員將不實事項登載於職務上所掌公文書之低度行為
    為高度之行使行所吸收，不另論罪。所犯上開二罪間，有方法結果之牽連關係，
    為牽連犯，應依刑法第五十五條之規定，從一重之護照條例第二十四條第三項之
    罪處斷。再檢察官移送原審併辦部分，與起訴部分事實相同，為事實上同一案件
    ，自得併予審理。
三、按中華民國憲法第四條明文：「中華民國領土，依其固有之疆域，非經國民大會
    之決議，不得變更之。」而國民大會亦未曾為變更領土之決議。又中華民國憲法
    增修條文第十一條復規定：「自由地區與大陸地區間人民權利義務關係及其他事
    務之處理，得以法律為特別之規定。」且臺灣地區與大陸地區人民關係條例第二
    條第二款更指明：「大陸地區：指臺灣地區以外之中華民國領土。」揭示大陸地
    區仍屬我中華民國之領土；該條例第七十五條復規定：「在大陸地區或在大陸船
    艦、航空器內犯罪，雖在大陸地區曾受處罰，仍得依法處斷。但得免其刑之全部
    或一部之執行。」據此，大陸地區現在雖因事實上之障礙為我國主權所不及，但
    在大陸地區犯罪，仍應受我國法律之處罰，即大陸地區猶屬我國領域，並未對其
    放棄主權。本件被告在大陸上海市將護照交付他人以供冒名使用，即為在中華民
    國領域內犯罪，自應適用中華民國法律論處，併此敘明。
四、原審對被告論罪科刑，固非無見，惟查本件雖同時有另被告楊美珠與李郁芸及葉
    明鐘共同謀議將護照交付他人冒名使用，然楊美珠應係與被告甲○○個別為之，
    被告與楊美珠間並無共同之犯意聯絡，二人無共犯之關係，原判決認二人係共同
    正犯，自有未合，原判決既有可議，自應由本院予以撤銷改判。爰審酌被告不思
    以正途賺取財物，以不詳姓名大陸女子照片，使外交部領事事務局承辦之公務員
    及美國在臺協會人員分別發給中華民國護照及美國簽證，影響我國及美國對出入
    境管理之正確性，被告已於本院坦承犯行，表示悔悟，態度良好等一切情狀，量
    處如主文所示之刑，並諭知易科罰金之折算標準。
據上論斷，應依刑事訴訟法第三百六十九條第一項前段、第三百六十四條、第二百九
十九條第一項前段，護照條例第二十四條第三項，刑法第十一條前段、第二十八條、
第二百十六條、第二百十四條、第五十五條、第四十一條第一項前段，罰金罰鍰提高
標準條例第一條前段、第二條，判決如主文。
本案經檢察官蔡薰慧到庭執行職務。
中　　　華　　　民　　　國　　九十三　　年　　　八　　　月　　　十　　　日
                              臺灣高等法院刑事第四庭
                                  審判長法  官  蔡　永　昌
                                        法  官  陳　榮　和
                                        法  官  蔡　國　在
右正本證明與原本無異。
如不服本判決，應於收受送達後十日內向本院提出上訴書狀，其未敘述上訴之理由者
並得於提起上訴後十日內向本院補提理由書（均須按他造當事人之人數附繕本）。
                                        書記官  耿　鳳　君
中　　　華　　　民　　　國　　九十三　　年　　　八　　　月　　 十一 　　日
附錄：本案論罪科刑法條全文
護照條例第二十四條第三項
將護照交付他人或謊報遺失以供他人冒名使用者，處五年以下有期徒刑、拘役或科或
併科新臺幣十萬元以下罰金。
刑法第二百十四條
明知為不實之事項，而使公務員登載於職務上所掌之公文書，足以生損害於公眾或他
人者，處三年以下有期徒刑、拘役或五百元以下罰金。
中華民國刑法第二百十六條
行使第二百十條至第二百十五條之文書者，依偽造、變造文書或登載不實事項或使登
載不實事項之規定處斷。